臺灣高等法院刑事裁定　　　　　　　　　96年度聲字第1990號
聲　明　人
即　受刑人　乙○○
上列聲明人，因違反組織犯罪防制條例等案件，對於臺灣臺北地
方法院檢察署檢察官執行之指揮（95年度執保字第 100號）聲明
異議，本院裁定如下：
    主  文
臺灣臺北地方法院檢察署95年執保字第100 號就乙○○執行強制
工作之指揮，應予撤銷。
    理  由
一、聲明異議意旨以：聲明人接獲臺灣臺北地方法院檢察署核發
    之執行命令，執行「強制工作三年」，應到日期為96年9月4
    日上午10時。此與本院95年度上訴字第2858號判決主文所示
    「應於刑之執行完畢或赦免後，令入勞動場所，強制工作參
    年，緩刑五年，緩刑期內付保護管束」所載不相符合。依上
    開判決主文所示，本案執行「強制工作三年」之時間，應於
    本案刑之執行完畢或赦免後。按，組織犯罪防制條例第 3條
    第 3項之明文規定：「犯第一項之罪者，應於刑之執行完畢
    或赦免後，令入勞動場所強制工作，其期間為三年」。本案
    聲請人所觸犯者為組織犯罪防制條例第3條第1項後段之罪，
    縱判令入勞動場所強制工作三年，但依上開法令所示，其執
    行之時機，應於刑之執行完畢或赦免後，始可令入勞動場所
    強制工作三年。又保安處分執行法第4條之1第3項之規定：
    「依前二項規定執行之處分，應在刑之執行前者，於刑之執
    行前為之，刑之執行完畢或赦免後者，於刑之執行完畢或赦
    免後為之」。本案係屬後者，即應在刑之執行完畢或赦免後
    者，始可為保安處分之執行。今查，本案聲請人現處於緩刑
    保護管束期間，並非「於刑之執行完畢或赦免後」之期間，
    依上開規定，此時不應執行「強制工作三年」，否則將違反
    本院95上訴2858號判決主文、組織犯罪防制條例第3條第3項
    之規定及保安處分執行法第 4條之1第3項之規定。臺灣臺北
    地檢署檢察官拘泥於新修正之刑法74條第 5項規定：「緩刑
    之效力不及於從刑及保安處分」，因而，要先執行強制工作
    三年，惟依上開規定實有不當，爰依法聲明異議，請求撤銷
    上開執行「強制工作參年」之命令或為適當之處分。
二、按，94年 2月2日修正刑法第74條第5項規定：「緩刑之效力
    不及於從刑與保安處分之宣告」，新修正刑法第 2條規定：
    「行為後法律有變更者，適用行為時之法律。但行為後法律
    有利於行為人者，適用最有利於行為人之法律。非拘束人身
    自由之保安處分適用裁判時之法律」。又按，最高法院95年
    度第八次刑事庭會議決議：「中華民國刑法九十四年修正施
    行後之法律比較適用決議案：刑法於九十四年二月二日修正
    公布，九十五年七月一日施行後，有關新舊法之適用原則。
    一、法律變更之比較適用原則：(三)、拘束人身自由之保安
    處分，亦有罪刑法定原則及法律不溯及既往原則之適用，其
    因法律變更而發生新舊法律之規定不同者，依新法第一條、
    第二條第一項規定，定其應適用之法律。至非拘束人身自由
    之保安處分，仍適用裁判時法律。八、保安處分：(二)、強
    制工作或強制治療之事由，發生在新法施行前者，新法施行
    後，應依新法第二條第一項之規定，適用最有利於行為人之
    法律。(三)、拘束人身自由保安處分之事由，發生在新法施
    行前者，新法施行後，其許可執行，應依新法第二條第一項
    之規定，適用最有利於行為人之法律。」
三、次按，緩刑宣告之效力是否及於沒收、褫奪公權、保安處分
    ，95年7月1日修正施行前刑法未有明文，依司法院大法官會
    議釋字第45號解釋，雖認主刑宣告緩刑之效力及於從刑，但
    參以刑法第39條、第40條，足證沒收雖原為從刑，但與主刑
    並非有必然牽連關係，其依法宣告沒收之物，自與刑法第74
    條所稱以暫不執行為當之緩刑本旨不合，均應不受緩刑宣告
    之影響。再按，參照司法院院解字第3930號解釋：「(三)、刑
    法第七十六條所謂刑之宣告失其效力，包括主刑從刑在內，
    曾受徒刑及褫奪公權之宣告者，於緩刑期滿而緩刑之宣告未
    經撤銷時，依該條規定褫奪公權之宣告亦失其效力。」意旨
    ，足見依修正前刑法第74條規定為緩刑之宣告者，雖同時宣
    告褫奪公權，其褫奪公權部分仍應為緩刑效力所及，亦即於
    緩刑期間暫不執行褫奪公權。又判決確定後，即發生確定力
    及執行力，法院及當事人同受其拘束。因此，法院為判決後
    ，縱法律有變更，檢察官於指揮執行時，除法律另有規定，
    如刑法第2條第3項，刑法施行法第6條之1等情形，應從其規
    定者外，仍應按原確定判決主文所記載之意旨及判決所適用
    之法律執行，並不生所謂新舊法比較適用，或是否依新法規
    定執行問題。
四、本院經查，本件被告乙○○犯罪時間係91年間，為修正刑法
    第74條第5 項規定施行之前，而於新修正刑法生效施行後，
    本院95年10月26日判決時，始受緩刑之宣告而確定等情，有
    該判決書可稽，雖犯罪在新法施行前，新法施行後，緩刑之
    宣告，應適用新法第74條規定（參見最高法院95年度第八次
    刑事庭會議），但查，本件本院上開確定判決，已就刑法第
    2條第1項、第2 項修正規定，新舊法比較後，始適用修正前
    刑法第74條規定，為緩刑之宣告，則依上述說明，本件判決
    已確定，其確定力及執行力，應以該判決內容為據，非經非
    常上訴等程序撤銷前，該判決效力應受尊重（參照最高法院
    96年台非字第200 號判決意旨），則檢察官遽以執行本案之
    保安處分，已嫌無據。嗣台北地檢署雖覆稱：本案仍應依新
    刑法第74條意旨執行云云，固非無見，但與上開論述，顯有
    未符，本院認難以採取。至本案另一被告甲○○應否執行保
    安處分，不在本案審酌範圍內，附此載明。再者，本院96年
    聲字第1667號裁定意旨，雖與本院見解有異，但該個案見解
    ，應無從拘束本院適用法律之權限。而最高法院91年台抗字
    第222 號裁定、94年台非字第35號判決意旨，係就刑前強制
    治療所為認定，與本案強制工作，亦有不同，仍難以援引，
    附此載明。從而，聲明人以上情，指摘檢察官上開指揮執行
    為不當，洵屬有據，本院自應將臺灣台北地方法院檢察署95
    年執保字第100 號有關受刑人乙○○之執行命令，予以撤銷
    ，以符法制。
據上論結，應依刑事訴訟法第486條，裁定如主文。
中　　華　　民　　國　　96　　年　　10　　月　　3 　　日
                  刑事第十四庭審判長法　官  陳志洋
                                    法　官  沈宜生
                                    法  官  蔡聰明
以上正本證明與原本無異。
檢察官如不服本裁定，應於收受送達後五日內向本院提出抗告狀
。
                                    書記官  陳建邦
中　　華　　民　　國　　96　　年　　10　　月　　4 　　日
